【裁判字號】    98,簡,1783
【裁判日期】    980831
【裁判案由】    偽造文書
【裁判全文】
臺灣彰化地方法院刑事判決              98年度簡字第1783號
聲  請  人  臺灣彰化地方法院檢察署檢察官
被      告  乙○○
                    號
                    （另案在臺灣雲林第二監獄執行中）
上列被告因偽造文書案件，經檢察官聲請以簡易判決處刑（98年
度偵字第6303號），本院判決如下：
    主  文
乙○○犯行使偽造私文書罪，累犯，處有期徒刑陸月，如附表所
示偽造之「甲○○」署押均沒收。
    犯罪事實及理由
一、犯罪事實：乙○○前因違反毒品危害防制條例案件，經本院
    以95年度訴字第127號判決判處有期徒刑11月確定；又因詐
    欺案件，經本院以95年度易字第829號判決判處有期徒刑4月
    確定；再因違反毒品危害防制條例案件，復經本院以95年度
    訴字第1372號判決判處有期徒刑1年確定；嗣上開各罪經本
    院以96年度聲減字第1460號裁定減刑並定其應執行之刑為有
    期徒刑11月又15日確定，於民國96年10月16日縮短刑期執行
    完畢。詎仍不知悔改，於97年7月3日16時10分許，無照騎乘
    車號F8F-078號重型機車（車主為乙○○之母鍾雨庭）行經
    彰化縣溪湖鎮○○路與福安路口，因違規闖紅燈為警方攔停
    查獲，因恐無照駕駛遭警察覺，並為規避交通違規之罰鍰，
    竟基於行使偽造私文書之犯意，擅自冒用其友人「甲○○」
    之名義，藉以掩飾真實身分，而於如附表所示之舉發違反道
    路交通管理事件通知單（下稱舉發通知單）之「移送聯」收
    受通知聯者簽章欄內偽造「甲○○」之簽名（移送聯及存根
    聯係以複寫方式製作，移送聯、存根聯均有「甲○○」之署
    名1枚），以為表示「甲○○」已收受上開舉發通知單之證
    明，而偽造該私文書後，再將移送聯、存根聯交還警員收執
    而行使之，足以生損害於警察機關執行職務對交通違規駕駛
    者處罰之正確性及甲○○本人。
二、上揭犯罪事實業據被告乙○○迭於警詢及偵查中坦承不諱，
    並經證人即被害人甲○○、證人鐘雨庭於警詢時證述明確，
    並有舉發違反道路交通管理事件通知單、交通違規陳述單及
    查詢單、車籍查詢基本資料各1份在卷可稽，足徵被告之任
    意性自白與事實相符，應堪採信，本案事證明確，被告犯行
    洵堪認定，應予依法論科。
三、按刑法上之偽造署押罪，係指單純偽造簽名、畫押而言，若
    在制式之書類上偽造他人簽名，已為一定意思表示，具有申
    請書或收據等類性質者，則係犯偽造文書罪，該偽造署押為
    偽造文書之部分行為不另論罪（最高法院85年度臺非字第14
    6號判決意旨可資參照）。查被告於附表所示之舉發通知單
    移送聯之「收受通知聯者簽章」欄內（並複寫至存根聯之「
    收受通知聯者簽章」欄內）偽造「甲○○」之簽名，依其內
    容各足以表示甲○○本人業已收受上揭文件，且知悉收受該
    舉發通知單之意思，該文件性質上自屬刑法第210條所稱之
    私文書。是核被告所為，係犯刑法第216條、第210條行使偽
    造私文書罪。被告偽造署押之行為，應為偽造私文書之部分
    行為，偽造私文書後持以行使，偽造私文書之低度行為，應
    為行使之高度行為所吸收，均不另論罪。被告前因違反毒品
    危害防制條例案件，經本院以95年度訴字第127號判決判處
    有期徒刑11月確定；又因詐欺案件，經本院以95年度易字第
    829號判決判處有期徒刑4月確定；再因違反毒品危害防制條
    例案件，復經本院以95年度訴字第1372號判決判處有期徒刑
    1年確定；嗣上開各罪經本院以96年度聲減字第1460號裁定
    減刑並定其應執行之刑為有期徒刑11月又15日確定，於96年
    10月16日縮短刑期執行完畢，有臺灣彰化地方法院檢察署刑
    案資料查註紀錄表及臺灣高等法院被告前案紀錄表1份在卷
    可按，其受有期徒刑執行完畢，於5年以內故意再犯本件有
    期徒刑以上之罪，為累犯，應依刑法第47條第1項規定，加
    重其刑。爰審酌被告為規避處罰，竟冒用被害人甲○○之名
    義，在附表所示文書上偽造「甲○○」之簽名，使被害人可
    能遭受交通違規裁罰之危險，所為殊不可取，然念其犯後尚
    能坦承犯行，態度堪稱良好，兼衡其素行、犯罪動機、目的
    、手段、所生危害等一切情狀，量處如主文所示之刑，並諭
    知易科罰金之折算標準。至偽造如附表所示之署押，均依刑
    法第219條之規定宣告沒收。
四、依刑事訴訟法第449條第1項前段、第3項、第450條第1項，
    刑法第216條、第210條、第47條第1項、第41條第1項前段、
    第219條，逕以簡易判決處如主文所示之刑。
五、如不服本件判決，得自收受送達之日起10日內向本院提出上
    訴狀，上訴於本院第二審合議庭（須附繕本）。
中    華    民    國    98    年    8    月    31     日
                  刑事第二庭         法  官  尚安雅
以上正本證明與原本無異。
不服本判決，應於判決送達後10日內，向本院提出上訴書狀，上
訴書狀應「敘述具體上訴理由」，並按他造當事人之人數附繕本
。「切勿逕送上級法院」。
告訴人或被害人對於判決如有不服具備理由請求檢察官上訴者，
其上訴期間之計算係以檢察官收受判決正本之日期為準。
中    華    民    國    98    年    8    月    31     日
                                     書記官  許億先
附錄本案論罪科刑法條：
中華民國刑法第210條
（偽造變造私文書罪）
偽造、變造私文書，足以生損害於公眾或他人者，處 5 年以下有
期徒刑。
中華民國刑法第216條
（行使偽造變造或登載不實之文書罪）
行使第 210 條至第 215 條之文書者，依偽造、變造文書或登載
不實事項或使登載不實事項之規定處斷。
附表：
┌──────────────────────┬──────┐
│     文   書    名   稱                     │偽造之署押  │
├──────────────────────┼──────┤
│彰化縣警察局舉發違反道路交通管理事件通知單「│「甲○○」之│
│收受通知聯者簽章」欄（移送聯、存根聯）      │署名2枚（移 │
│                                            │送聯及存根聯│
│                                            │為複寫型式，│
│                                            │在移送聯「收│
│                                            │受通知聯者簽│
│                                            │章」欄簽名，│
│                                            │複寫至存根聯│
│                                            │上「收受通知│
│                                            │聯者簽章」欄│
│                                            │ ）         │
└──────────────────────┴──────┘


司法院資訊處製作；財團法人民間司法改革基金會備份。
